【裁判字號】    99,訴,673
【裁判日期】    990607
【裁判案由】    違反毒品危害防制條例
【裁判全文】
臺灣臺南地方法院刑事判決               99年度訴字第673號
公  訴  人  臺灣臺南地方法院檢察署檢察官
被      告  乙○○
上列被告因違反毒品危害防制條例案件，經檢察官提起公訴（99
年度營毒偵字第44號）後，被告於準備程序中就被訴事實為有罪
之陳述，經本院合議庭裁定改依簡式審判程序審理，判決如下：
    主  文
乙○○施用第一級毒品，累犯，處有期徒刑壹年。扣案注射針筒
參支沒收、第一級毒品海洛因貳包（驗餘淨重分別為零點柒捌柒
柒公克、零點壹貳壹公克）沒收銷燬之。又施用第二級毒品，累
犯，處有期徒刑陸月。應執行有期徒刑壹年肆月。扣案注射針筒
參支沒收、第一級毒品海洛因貳包（驗餘淨重分別為零點柒捌柒
柒公克、零點壹貳壹公克）沒收銷燬之。
    事實及理由
一、乙○○前於民國90年間，曾因毒品案件，經臺灣臺南地方法
    院裁定送強制戒治，於91年11月18日戒治期滿而出所執行完
    畢。嗣乙○○又於95年間，再犯毒品案件，而為臺灣臺南地
    方法院判處有期徒刑1年2月確定，嗣經檢察官聲請，而由臺
    灣高等法院臺南分院裁定與另案竊盜罪所宣告之有期徒刑10
    月，定應執行之刑為1年10月後，再分別裁定減刑為有期徒
    刑7月、5月，並定其應執行之刑為11月確定，而於96年7 月
    16日縮刑期滿執行完畢。
二、詎乙○○仍未戒除毒癮且不知悔改，又於99年2月3日上午8
    時許，在臺南縣新營市○○路○段502號11樓住處，施用第一
    級毒品海洛因1次。又另行起意，於同日在上址住處，施用
    第二級毒品甲基安非他命1次。嗣為警於該日晚間8時許，在
    臺南縣新營市○○街53號前，對乙○○進行盤查而查獲，並
    扣得第一級毒品海洛因1包（驗餘淨重0.121公克）、注射針
    筒3支，再於移送臺灣臺南地檢署時，為該署法警扣得第一
    級毒品海洛因1包（驗餘淨重0.7877公克）.
三、按強制戒治執行完畢釋放後，5年內再犯施用毒品之罪者，
    檢察官應依法追訴，毒品危害防制條例第23條第2項定有明
    文。又92年7月9日新修正之毒品危害防制條例刪除二犯及三
    犯之規定，一改修法前繁雜之處遇程序，僅將施用毒品者簡
    化區分為初犯、再犯，並認施用毒品者係屬病患性犯人，以
    觀察、勒戒戒除其身癮，並以強制戒治去除其心癮。經觀察
    、勒戒或強制戒治執行完畢釋放後，若係5年後再犯該條例
    第10 條施用毒品罪者，與同條例第20條第1項、第2項關於
    「初犯」之處理方式相同，檢察官應先聲請法院裁定令被告
    入勒戒處所觀察、勒戒，並視有無繼續施用毒品傾向，決定
    應予釋放、為不起訴之處分，或應聲請法院裁定令入勒戒處
    所強制戒治；若係5年內「再犯」同條例第10條施用毒品罪
    者，依同條例第23條第2項規定，檢察官則應依法追訴。觀
    諸該條例第20條第3項之修正理由：「觀察、勒戒或強制戒
    治5年後再犯者，顯見前所實施之觀察、勒戒或強制戒治已
    足以遮斷其施用毒品之癮，為期自新及協助其戒除毒癮，對
    此5年後再犯者，爰明定仍適用初犯之規定，先經觀察、勒
    戒、強制戒治之程序。」及同條例第23條第2項之修正理由
    ：「為配合簡化施用毒品犯之刑事處遇程序，並鑑於經觀察
    、勒戒或強制戒治執行完畢釋放後5年內再犯者，其再犯率
    甚高，原據以實施之觀察、勒戒及強制戒治既已無法收其實
    效，自應施以刑事處遇。」顯然如施用毒品者係前經觀察、
    勒戒或強制戒治等治療程序執行完畢5年後，始再施用毒品
    之「初犯」，因前所執行之觀察、勒戒或強制戒治已足收戒
    除毒癮之效，自應重新執行觀察、勒戒或強制戒治等治療程
    序，並於治療程序執行完畢後，由檢察官為不起訴處分，毋
    庸對之追訴處罰；反之，在「再犯」之情形，因其先前所為
    治療程序顯未能收戒斷毒癮之效，且考量施用毒品者之再犯
    率偏高，乃簡化其刑事處遇程序，而逕予追訴處罰，不再施
    以治療程序。參酌上開立法理由，修正毒品危害防制條例就
    施用毒品者，祇於「初犯」及「5年後再犯」二種情形，有
    其追訴條件之限制，即須於初犯經觀察、勒戒或強制戒治釋
    放後，5 年內均無施用毒品之行為，始能認其前所實施之觀
    察、勒戒或強制戒治已足遮斷毒癮，而得於5年後再犯時，
    再予適用初犯之規定，重行觀察、勒戒等程序。倘5年內已
    經再犯，被依法追訴處罰，縱其第3次（或第3次以上）施用
    毒品之時間在初犯釋放5年以後，即與「5年後再犯」之情形
    有別，且因已於「5年內再犯」，顯見其再犯率甚高，原實
    施觀察、勒戒或強制戒治，已無法收其實效，而無5年戒斷
    期之存在，自無再經觀察、勒戒及強制戒治之必要，應由檢
    察官逕行起訴，始符新法修正之本旨。
四、本件被告乙○○於90年間因毒品案件，經本院裁定送強制戒
    治後，於91年11月18日戒治期滿執行完畢，其後又於95年間
    ，再犯施用毒品之罪，而經本院以95年度訴字第706號判決
    判處有期徒刑1年2月確定，則被告於前開強制戒治執行完畢
    後，於5年內既已再犯施用毒品之罪，縱本件距上揭觀察、
    勒戒執行完畢期間，已經超過5年，依前述說明，仍應由檢
    察官逕為追訴。又被告所犯為死刑、無期徒刑或最輕本刑為
    3年以上有期徒刑以外之罪，其於準備程序中就被訴事實為
    有罪之陳述，經法官告知簡式審判程序之旨，並聽取公訴人
    之意見後，爰依刑事訴訟法第273條之1第1項規定，裁定由
    受命法官獨任進行簡式審判程序；又本案之證據調查，依刑
    事訴訟法第273條之2規定，不受同法第159條第1項、第161
    條之2、第161條之3、第163條之1及第164條至第170條規定
    之限制；並得依同法第310條之2準用第454條之規定，製作
    略式判決書，均合先敘明。
五、證據方法：
  (一)長榮大學99年2月22日確認報告。
  (二)臺南縣警察局交通警察隊採取尿液編號對照表。
  (三)扣案注射針筒3支、海洛因2包。
  (四)臺灣臺南地方法院檢察署法警於99年2月4日職務報告。
  (五)行政院衛生署食品藥物管理局99年3月12日FDA研字第
    0990012032號 檢驗報告書。
  (六)高雄市立凱旋醫院99年3月24日高市凱醫驗字第12516號濫用
    藥物成品檢驗鑑定書
  (七)被告自白。
六、查海洛因、甲基安非他命為第一級、第二級毒品，毒品危害
    防制條例第2條第2項第1款、第2款分別定有明文，是核被告
    所為，係犯毒品危害防制條例第10條第1項、第2項之施用第
    一級、第二級毒品罪。其施用前持有第一級、第二級毒品之
    低度行為，均為施用毒品之高度行為所吸收，不另論罪。又
    被告前開兩次施用行為，犯意個別，行為不同，應予分論併
    罰。
七、又被告前於95年間，曾因毒品、竊盜案件，分別經本院、臺
    灣高等法院臺南分院以95年度訴字第706號、95年度上易字
    第270號判決判處有期徒刑1年2月、10月確定，再經檢察官
    聲請，由臺灣高等法院臺南分院以95年度聲字第505號裁定
    定其應執行之刑為1年10月確定，嗣再經聲請，由臺灣高等
    法院臺南分院以96年度聲減字第260號裁定，分別減刑為有
    期徒刑7月、5月，並定其應執行之刑為11月確定，而於96年
    7月16日縮刑期滿執行完畢，有臺灣高等法院被告前案紀錄
    表附卷可稽，被告於5年以內故意再犯本件有期徒刑以上之
    罪，為累犯，應依刑法第47條第1項規定加重其刑。
八、扣案使用過之注射針筒3支，為被告所有供施用毒品所用之
    物，應依刑法第38條第1項第2款規定沒收。另扣案疑似毒品
    之白色粉末2包，經檢驗結果，確認為第一級毒品海洛因，
    有上開食品藥物管理局、高雄市立凱旋醫院檢驗書可佐，應
    依毒品危害防制條例第18條第1項前段規定沒收銷燬之。
九、依刑事訴訟法第273條之1第1項、第299條第1項前段、第310
    條之2、第454條第2項，毒品危害防制條例第10條第1項、第
    2項、第18條第1項前段，刑法第11條、第47條第1項、第51
    條第5款、第38條第1項第2款，判決如主文。
本案經檢察官甲○○到庭執行職務。
中    華    民    國    99    年    6     月    7     日
                  刑事第六庭    法  官  吳坤芳
以上正本證明與原本無異
如不服本判決應於收受本判後10日內向本院提出上訴書狀，並應
敘述具體理由。其未敘述上訴理由者，應於上訴期間屆滿後20日
內向本院補提理由書狀（均須按他造當事人之人數附繕本）「切
勿逕送上級法院」。
                                書記官  程伊妝
中    華    民    國    99    年    6     月    7     日
附錄本案論罪科刑法條：
毒品危害防制條例第10條
施用第一級毒品者，處 6 月以上 5 年以下有期徒刑。
施用第二級毒品者，處 3 年以下有期徒刑。
毒品危害防制條例第18條
查獲之第一、二級毒品及專供製造或施用第一、二級毒品之器具
，不問屬於犯人與否，均沒收銷燬之；查獲之第三、四級毒品及
製造或施用毒品之器具，無正當理由而擅自持有者，均沒入銷燬
之。但合於醫藥、研究或訓練之用者，得不予銷燬。

司法院資訊處製作；財團法人民間司法改革基金會備份。
